【裁判字號】    95,易,22
【裁判日期】    951123
【裁判案由】    竊盜
【裁判全文】
臺灣苗栗地方法院刑事判決                95年度易字第22號
公  訴  人  臺灣苗栗地方法院檢察署檢察官
被      告  己○○
                      樓
選任辯護人  江錫麒 律師
上列被告因竊盜案件，經檢察官提起公訴（94年度偵字第426 號
），本院判決如下：
    主  文
己○○無罪。
    理  由
一、公訴意旨略以：被告己○○原係苗栗縣卓蘭鎮麒麟砂石企業
    有限公司（下稱麒麟公司）負責人。民國90年8 月18日，其
    以新台幣（下同）7000萬元之價格，將麒麟公司所有之鄂碎
    機、錐碎機、震動篩、發電機、輸送帶、供電設備、怪手、
    鏟斗機、灑水車、臨時辦公室及宿舍、貨櫃宿舍、五金工具
    等機器設備讓售予辛○○，並於同年月21日並收受辛○○所
    交付總面額為7000萬元之支票9 紙，同時將上開機器設備交
    予辛○○，嗣辛○○於93年6 月2 日，再將上開機器設備轉
    售壬○○。而上開支票經己○○轉交甲○○，並經甲○○提
    示均獲兌現，己○○亦分得其所投資之2 百萬元，詎其竟意
    圖為自己不法之所有，而於93年10月8 日，再將上開機器設
    備以5 百萬元售予不知情之丁○○，丁○○旋即於同年11月
    4 日將上開鄂碎機、錐碎機出賣並交付予黃永全，並於同年
    11 月8日僱請曾松柏等人將其餘機器設備拆解轉售予黃聰德
    ，而利用不知情之丁○○等人竊取上開機器設備。嗣於93年
    11 月9日下午3 時45分，為壬○○發現而報警當場查獲曾松
    柏等人。因認被告涉有刑法第320 條第1 項之竊盜罪嫌等語
    。
二、按犯罪事實應依證據認定之，無證據不得認定犯罪事實，又
    不能證明被告犯罪者，應諭知無罪之判決，刑事訴訟法第15
    4 條第2 項、第301 條第1 項分別定有明文。又事實之認定
    ，應憑證據，如未能發現相當證據，或證據不足以證明，自
    不能以推測或擬制之方法，以為裁判基礎，最高法院著有40
    年臺上字第86號判例參照。另按認定犯罪事實，所憑之證據
    ，雖不以直接證據為限，間接證據亦包括在內，然無論直接
    或間接證據，其為訴訟上之證明，須於通常一般之人均不致
    於有所懷疑，而得確信其為真實之程度者，始得據之為有罪
    之認定，倘其證明尚未達到此一程度，而有合理性懷疑之存
    在時，即無從為有罪之認定，此亦有最高法院76年臺上字第
    4986號判例可資參照。再刑法上之竊盜罪，須意圖為自己或
    第三人不法之所有，而取他人所有物，為其成立要件。必行
    為人自知對於該項財物並無法律上之正當權源，而取得之，
    始具有主觀之意思要件，若行為人自信確有法律上正當所有
    之原因，縱其手段涉及不法，而有民事上之侵權責任，因欠
    缺意思要件，仍不構成竊盜罪（最高法院23年上字第1892號
    、27年上字第1404號判例意旨參照）。
三、公訴人認被告涉有竊盜犯行無非以，被告確有將上開機器設
    備讓售並交付予辛○○，證人丁○○於警詢之陳述：被告於
    93年10月間，以5 百萬元之價格出售上開機器設備，其再僱
    請曾松柏等人前往麒麟砂石場拆解上開機器設備。己○○與
    辛○○所簽定之讓渡書、辛○○用以支付價金之支票影本、
    己○○交予丁○○之買賣證書等為據。訊據被告堅決否認有
    竊盜犯行，辯稱：上開機械設備非辛○○個人所有，出售上
    開機械設備係由頂級砂石公司股東會開會決議出售，以處理
    先前盜採砂石案件之罰鍰及相關費用，且伊僅係出售機器設
    備之名義人，非實際出售上開機械設備之人，伊亦未取得出
    售機器設備之款項等語。被告之選任辯護人，則以被告欠缺
    竊盜之主觀犯意等語，為被告置辯。經查：
  (一)被告辯稱: 上開機器設備係辛○○與丙○○等人共同出資購
    買1 節，業據證人辛○○證稱：「（問：90年8 月18日是你
    獨資買的，還是合夥？）當初有協議要合資。（問：你們四
    人協議時，協議出資如何分配？）當時我跟丙○○各佔一半
    ，范陽木算在丙○○份上，乙○○算在我份上。（問：8 月
    21日點交，是點交給你個人，還是四人？）四個人都在場。
    」等語（見本院一卷第83、84、85頁）。證人即原麒麟公司
    實際負責人甲○○證稱：是丙○○來找我，是開辛○○的票
    ，丙○○背書，據我所知，他們兩人是股東，丙○○有無出
    錢我不知道，但公司有囤積一些料，他們邊打這些料，再外
    賣，就可以付我的錢，囤積那些料，大概20幾萬立方米，價
    值數千萬元等語（見本院一卷第92至93頁）。證人丙○○證
    稱：是我找辛○○一起向甲○○買生財設備，因為我拿不到
    我太太保管的支票，所以由辛○○開票，我背書，我們砂石
    有預收款，可以支付分期付款的票款，我有出1 千萬元，其
    他有5 千萬元是按每月營收額來付票款，那時用頂級、山連
    溪公司來賣向麒麟公司買來的料，將錢匯到辛○○的戶頭等
    語（本院一卷第95至96頁）。證人庚○○證稱：實際出資人
    有丙○○、辛○○，還有誰我不知道，後來股東有摩擦，我
    當時帶律師，會計師一起到一個砂石場去談等語（見本院一
    卷第169 頁）。證人范陽木證稱：90年8 月向甲○○買進設
    備，我後來有出資200 萬元，出資時有我、丙○○、辛○○
    幾位股東，買進麒麟公司生財設備、砂石，邊打麒麟公司原
    來砂石原料營業，用來支付辛○○開給甲○○的票，打出來
    的料用頂級公司、山連溪公司的發票賣出。我的錢直接匯到
    辛○○的帳戶，當時是丙○○、辛○○合資向己○○購買機
    器設備，丙○○、辛○○各出資1 千萬元，麒麟公司有堆20
    幾萬立方米的料，這些料還可以生產賣錢來付等語（見本院
    一卷第173 至175 頁）。此外，並有經辛○○簽名之周轉金
    20 00 萬元備忘錄1 紙、范陽木匯款共200 萬元與辛○○之
    匯款委託書2 紙，在卷可佐（見本院一卷第211 頁）。另證
    人辛○○亦證稱：股東間就機器設備之所有權有糾紛等語（
    見本院一卷第87頁），足見上開機器設備係由辛○○與丙○○等人共同出資購買，事後股東間就出資額或機器所有權衍
    生爭議，然此非被告所能得知。是被告所辯，主觀上認上開
    機器設備，係丙○○、辛○○、范陽木等人共同出資購得等
    情，足堪採信。
  (二)另93年10月8 日出售上開機器設備，係丙○○等股東之共同
    決定，被告非實際出售上開機器設備之人，僅因擔任麒麟公
    司掛名負責人，而應庚○○雇用拆除機器工人丁○○之要求
    ，在買賣證書上簽名，被告亦未取得93年10月8 日出售上開
    機器設備之款項等情，業據證人丙○○證稱：出售本案的生
    財設備，不是被告個人的意思，是股東會的決議，股東會決
    議後委託庚○○、丁○○處理，當時被告幫公司承擔盜採砂
    石案子，公司機器設備買給丁○○是戊○○、乙○○、范揚
    木、丙○○決議的等語（見本院一卷第96、99至101 頁）。
    證人庚○○證稱：違反水利法鉅額罰鍰繳不出來，所以賣公
    司的資產來繳罰鍰，受委託處理後，因我對這個不熟，所以
    找丁○○賣掉，丁○○找別人來買，賣的價金由丁○○把貨
    款匯到共同帳戶，戶名是戊○○在台中商銀帳戶，當初麒麟
    公司是我組合的，頂級的母公司是麒麟，先有麒麟，才有頂
    級，到後來是丙○○回來整合，繳交罰鍰等語（見本院一卷
    第163 至165 頁）。證人范揚木證稱：有參加93年10月6 日
    頂級公司在麒麟公司開會，會議中決定委託庚○○處理場內
    機器的問題，是我們與會股東的意思等語（見本院一卷第17
    4 至175 頁）。證人戊○○證稱：有參加93年10月6 日頂級
    公司在麒麟公司開會，決議全權委託庚○○處理，這是股東
    的決議，委託庚○○去處理頂級砂石機器設備，就是麒麟砂
    石的機器設備等語（見本院一卷第18 3、184 、187 頁）。
    證人丁○○證稱：庚○○跟我說機器要賣，我對機器熟，就
    去拆機器，後來有跟己○○簽約，整廠本來要拆掉，庚○○
    找我去做工，他說有沒有朋友要買，如有就介紹給他，我要
    求負責人己○○要簽約，我才敢買，簽約時己○○有說，公
    司有法律訴訟的問題，實際上我是介紹別人買，錢是匯到戊○○戶頭，我跟己○○之間的買賣證書，是為了自保，怕有
    別的股東出來說偷賣別人家的東西等語（見本院一卷第229
    至231 、234 頁）。證人乙○○證稱：有加入頂級公司，這
    家公司是麒麟，我在原來麒麟公司作經理，我的公司要賣掉
    ，是辛○○、丙○○找我去談。頂級公司辛○○、丙○○兩
    人都有拉我入股，這公司他們兩人是老闆。記得公司有發生
    事情，開會要賣機器，因為聯管的問題所以要處理己○○的
    問題，結論就是要賣機器。交給誰處理我並不清楚，開會時
    我有同意。因為這是公司的事，員工出問題就要同意。丙○○和辛○○兩人股東有時就會吵架，我們這些作屬下的也沒
    辦法，好的時候像兄弟。開會時我有同意員工的問題要處理
    ，公司沒有錢，賣機器我有同意，公司要請誰處理我就不知
    道。93年雖然那時公司不可營業，但是己○○有發生問題，
    這還是要處理，不然公司沒有錢。頂級公司、麒麟公司、山
    連溪這三家公司就是母公司和子公司。要開第二家公司是為
    了開發票的問題，一間公司開的發票有限，開這麼多家是為
    了節稅的問題等語（見本院二卷第19至25頁）。此外，並有
    被告於偵查中即已提出之頂級石材股份有限公司會議決議1
    紙，在卷可證（見94年偵字第426 號第37頁、本院一卷第45
    頁）。足見實際出售上開機器設備之人非被告，被告係因主
    觀上認已有多數合夥人出面決議，而自信丙○○等人有合法
    正當權源，始會應拆除機械工人丁○○之要求，在買賣證書
    上簽名，是難認被告具有不法所有之意圖。
  (三)另證人辛○○於偵查中證稱：自90年8 月21日接管麒麟，有
    一直做砂石，一直做到91年6 月之後，爆發大安溪盜採砂石
    案，我的工廠就停工了等語（見94年偵字第426 號卷第65頁
    ），而被告前經本院及臺灣高等法院台中分院以竊盜罪判處
    有期徒刑，判決書認定被告係麒麟公司負責人，行為期間自
    90年5 月間之某日起，至90年11月18日止，有判決書2 份在
    卷足憑（見本院一卷第37至44頁）。然依證人辛○○上開證
    述，其自90年8 月21日起已接管麒麟公司，實難認被告先前
    所涉盜採砂石案件與辛○○接管之麒麟公司無關。是證人丙○○、范揚木、乙○○等人於本院證稱，出售上開機器設備
    ，係為處理被告承擔公司刑事案件相關費用及違反水利法鉅
    額罰鍰問題等情，應堪採信。而證人辛○○於本院證稱：與
    該案無關，該案我不瞭解等語（見本院一卷第80頁），尚屬
    有疑。再者，證人辛○○稱：因丙○○等人未出資，而向壬○○借款支付購買麒麟生財設備之7000萬元等語，並提出壬○○匯款單3 紙為據（見本院一卷第144 頁），欲證明該70
    00萬元均由其個人支付，然辛○○支付7000萬元9紙 支票之
    票期，最後1 紙支票係91年4 月30日，而壬○○上開3 紙匯
    款單，最後1 筆之匯款日期係91年7 月23日（見本院一卷第
    144 頁），二者顯不相符，是證人辛○○所提之匯款單，亦
    不足證明向甲○○購買麒麟砂石場之7000萬元，均由辛○○
    個人所支付。
  (四)公訴人雖以被告所辯辛○○所交付之7000萬元9 紙支票未獲
    兌現，顯與事實不符，而認被告有不法所有之意圖，上開支
    票固有兌現，惟被告於本院所辯之上開情節，既有證人丙○○、范揚木、庚○○、丁○○及乙○○等人於本院證述綦詳
    ，且證人辛○○亦證稱：股東間就機器設備之所有權有糾紛
    等語（見本院一卷第87頁），是本案實屬辛○○、丙○○、
    范揚木、乙○○等合夥人間，就上開機器設備所有權之民事
    糾葛。又頂級公司雖已解散，然被告主觀所認知者，係上開
    機器設備之合夥人，即丙○○等人決議委託庚○○處理上開
    機器設備，被告自信丙○○等人確有法律上正當權源，因此
    應受雇於庚○○前往拆除上開機器設備之丁○○要求，而在
    買賣證書出賣人處簽名，被告本身既非實際出售上開機械設
    備之人，無竊盜之客觀行為，主觀上亦無不法所有之意圖，
    被告自無利用不知情丁○○竊取上開機器設備之竊盜犯行。
四、綜上所述，被告客觀上無竊盜行為，主觀上復未有不法所有
    之意圖。此外，本院復查無其他積極證據足資證明被告涉有
    前揭竊盜之犯行，既不能證明被告犯罪，揆諸上揭刑事訴訟
    法之規定及判例意旨，自應為被告無罪之諭知。
據上論斷，應依刑事訴訟法第301 第1項，判決如主文。
本案經檢察官石東超到庭執行職務。
中    華    民    國    95    年    11    月    23    日
                  刑事第三庭    審判長法  官  柳章峰
                                      法  官  林卉聆
                                      法  官  吳國聖
以上正本證明與原本無異。
如不服本判決，應於判決送達後10日內向本院提出上訴狀（應抄
附繕本）。告訴人或被害人如對於本判決不服者，應具備理由請
求檢察官上訴，其上訴期間之計算係以檢察官收受判決正本之日
期為準。
                                      書記官  張玉楓
中    華    民    國    95    年    11    月    23    日


司法院資訊處製作；財團法人民間司法改革基金會備份。
